臺灣臺中地方法院刑事判決　　　　　　　 96年度易字第779號
公　訴　人　臺灣臺中地方法院檢察署檢察官
被　　　告　甲○○
　　　　　　　　　　（現因另案於臺灣臺中看守所附設勒戒處
上列被告因恐嚇取財案件，經檢察官提起公訴（九十六年度偵字
第三○五號），本院判決如下：
    主  文
甲○○幫助意圖為自己不法之所有，以恐嚇使人將本人之物交付
，累犯，處有期徒刑肆月，如易科罰金，以新臺幣壹仟元折算壹
日。
    事  實
一、甲○○前因違反麻醉藥品管理條例案件，經臺灣高等法院臺
    中分院以八十七年度上訴字第七○六號判決處以有期徒刑五
    年二月確定，入監服刑後，於民國八十九年十二月二十二日
    假釋付保護管束，於九十二年九月十七日保護管束期滿，以
    執行完畢論。詎其猶不知悔改，可預見一般人取得他人金融
    帳戶使用常與財產犯罪密切相關，且取得他人存摺之目的在
    於掩飾犯罪所得之財物或財產上利益不易遭人追查，又對於
    提供帳戶雖無引發他人萌生犯罪之確信，但仍以縱若有人持
    以犯罪，亦無違反其本意之幫助犯意，於民國九十五年八月
    初某日，在臺中縣大肚鄉農會前，將其所有之中華郵政股份
    有限公司沙鹿郵局帳戶（局號：0000000，帳號：0
    000000號）之存摺、提款卡、密碼、印章等物，賣予
    綽號「阿榮」之真實姓名年籍不詳成年男子，以此方法幫助
    他人從事犯罪。未幾，上開帳戶、提款卡、密碼、印章等物
    ，便由姓名年籍不詳之成年人（下稱不詳之人）使用，而該
    不詳之人意圖為自己不法之所有，於九十五年九月二十二日
    上午某時，撥打電話向蔡照南恐嚇稱：你孩子目前遭人綁架
    云云，致蔡照南心生畏懼，於同日上午十一時二十九分許、
    下午三時三十一分許，至臺北縣土城市平和郵局，依該人指
    示接續匯款新臺幣（下同）三十萬元、十五萬元至甲○○上
    開沙鹿郵局帳戶內，旋遭該不詳之人提領一空。嗣因蔡照南
    發覺有異而報警處理，經警方依甲○○所有之前開沙鹿郵局
    帳戶號碼循線查知上情。
二、案經臺中縣警察局清水分局報請臺灣臺中地方法院檢察署檢
    察官偵查起訴。
    理  由
一、上揭事實，業據被告甲○○於本院審理時坦承不諱，核與被
    害人蔡照南於警詢時指述遭不詳人等恐嚇情節相符，並有郵
    政國內匯款執據二紙、中華郵政股份有限公司豐原郵局九十
    五年十月二十日營字第○九五○二○三五○九號函附之被告
    所有前揭郵局帳戶開戶資料、客戶歷史交易清單各一份在卷
    可稽，足見被告自白與事實相符；況按刑法上之故意，可分
    為直接故意與不確定故意（間接故意），所謂「不確定故意
    」，係指行為人對於構成犯罪之事實，預見其發生而其發生
    並不違背其本意者，刑法第十三條第二項定有明文，又衡諸
    常情，一般國人向金融機構開設帳戶，並無任何法令限制，
    若係正當用途，大可光明正大，自行申請供己使用，何必向
    他人收集？再者，銀行帳戶之用途係用以存款，而存摺、金
    融卡、密碼、印章等均係個人重要之物件，並具有一定金融
    交易目的及識別意義，且與辦理貸款無關，一旦有人使用他
    人帳戶及上開物品供做不明使用，依一般認知，必是隱身幕
    後之使用人欲利用人頭帳戶掩飾其犯罪所得財物或財產上利
    益免於遭人追查，自極易於令人有與不法犯罪目的相關之合
    理懷疑，是被告對於他人利用上開存摺、金融卡、密碼、印
    章作為犯恐嚇取財罪之出入帳戶等情，能預見其發生且其發
    生不違背其本意，其有幫助該不詳之人利用上開帳戶犯恐嚇
    取財罪之不確定故意，允無疑義，本案事證明確，被告犯行
    洵堪認定，應依法論科。
三、被告基於幫助恐嚇取財之不確定故意，提供前開沙鹿郵局帳
    戶存摺、提款卡、密碼、印章等物予不詳之人等作為匯款專
    戶，幫助不詳之人恐嚇被害人蔡照南款項之行為，核其所為
    ，係犯刑法第三十條第一項、第三百四十六條第一項之幫助
    恐嚇取財罪。起訴書論罪法條雖為刑法第三十條第一項、第
    三百三十九條第一項幫助詐欺罪嫌，惟其犯罪事實欄內記載
    「容任他人作為恐嚇取財之工具」，是起訴書論罪法條顯係
    誤載，此部分業經公訴檢察官當庭更正起訴法條為刑法刑法
    第三十條第一項、第三百四十六條第一項之幫助恐嚇取財罪
    ，附此敘明。被告幫助他人犯恐嚇取財罪，為從犯，依刑法
    第三十條第二項減輕其刑。被告前因違反麻醉藥品管理條例
    案件，經臺灣高等法院臺中分院以八十七年度上訴字第七○
    六號判決處以有期徒刑五年二月確定，入監服刑後，於八十
    九年十二月二十二日假釋付保護管束，於九十二年九月十七
    日保護管束期滿，以執行完畢論，有臺灣高等法院被告前案
    紀錄表及臺灣臺中地方法院檢察署刑案資料查註紀錄表在卷
    可憑，被告前受有期徒刑執行完畢，五年內故意再犯本件有
    期徒刑以上之罪，為累犯，應依刑法第四十七條第一項之規
    定加重其刑，並先加重後減輕之。爰審酌被告因一時未予深
    慮致犯此罪行，惟其所為嚴重擾亂金融交易秩序及阻礙國家
    偵查追緝之行使，暨其智識、犯罪目的、手段、造成之危害
    ，犯後坦承犯行，態度尚可等一切情狀，量處如主文所示之
    刑，並諭知易科罰金之折算標準，以示懲儆。
據上論斷，應依刑事訴訟法第二百九十九條第一項前段，刑法第
三十條第一項、第二項、第三百四十六條第一項、第四十一條第
一項前段、第四十七條第一項，刑法施行法第一條之一第一項、
第二項前段，判決如主文。
中　　華　　民　　國　　96　　年　　7 　　月　　13　　日
                  刑事第十三庭  法  官  黃裕仁
                                書記官  王嘉仁
上正本證明與原本無異。
                                書記官  王嘉仁
如不服本判決，應於送達後十日內向本院提出上訴狀（須附繕本
），上訴於臺灣高等法院臺中分院。
中　　華　　民　　國　　96　　年　　7 　　月　　13　　日
附錄論罪科刑法條
刑法第三百四十六條：
意圖為自己或第三人不法之所有，以恐嚇使人將本人或第三人之
物交付者，處六月以上五年以下有期徒刑，得併科一千元以下罰
金。
以前項方法得財產上不法之利益，或使第三人得之者，亦同。
前二項之未遂犯罰之。
